【裁判字號】    97,交聲,2786
【裁判日期】    980112
【裁判案由】    聲明異議
【裁判全文】
臺灣高雄地方法院交通事件裁定        97年度交聲字第2786號
原處分機關  交通部公路總局臺中區監理所臺中市監理站
異  議  人
即受處分人  甲○○
上列受處分人因違反道路交通管理處罰條例案件，對於交通部公
路總局臺中區監理所臺中市監理站於民國97年10月14日所為之處
分（裁監稽違字第裁61-B00000000號），聲明異議，本院裁定如
下：
    主  文
異議駁回。
    理  由
一、原處分意旨略以：異議人即受處分人甲○○於民國97年8 月
    19日19時54分許，騎乘車牌號碼BP9-789 號重型機車，行經
    高雄市○○區○○路與後昌路590 巷交岔路口（下稱違規地
    點路口）時，因有駕車行經有燈光號誌管制之交岔路口闖紅
    燈之違規事實，爰依道路交通管理處罰條例第53條第1 項裁
    處罰鍰新臺幣（下同）1, 800元，並依同條例第63條第1項
    第3 款規定記違規點數3 點。
二、異議意旨略以：伊確有於上開時間騎車行經前開路段，惟伊
    並未闖紅燈。雖舉發員警陳稱其等在前揭違規地點路口停等
    紅燈時，看見伊在該路口闖紅燈，然伊當時所見警車原來停
    等紅燈之路口，係在後昌路與新昌街交岔路口，並非前揭違
    規地點路口，是員警所述已與事實有悖，且伊遭攔停後，員
    警聲稱伊闖紅燈之路口係「後昌路195 號」，然同行之替代
    役男卻稱係在「中油門口」，嗣在罰單上又記載違規地點在
    「後昌路與後昌路590 巷交岔路口」，前後所述不一，亦令
    人質疑。況據員警攔停後當場表示伊完全未減速即闖越紅燈
    等語，亦與闖紅燈者通常會先減速看有無來車後始行闖越之
    常情不符。此外，本件並無照片可資為證，異議人自無以信
    服，為此聲明異議，請求撤銷原處分云云。
三、按法院受理有關交通事件，原則上應準用刑事訴訟法有關規
    定，為道路交通管理處罰條例第89條及道路交通案件處理辦
    法第4 條所明定。而關於聲明異議案件之管轄事項，上開辦
    法既無特別規定，自應準用刑事訴訟法第5條第1項規定，由
    受處分人之違規行為地或其住所、居所、所在地之法院管轄
    （司法院74年7 月14日（74）廳刑一字第550 號函意旨參照
    ）。查本件異議人現居地及送達處所為「高雄市○○區○○
    路271 號6 樓之5 」乙情，業據異議人於聲明異議狀中記載
    明確，且本件舉發之違規地點係在本院所轄之高雄市楠梓區
    ，亦有高雄市政府警察局舉發違反道路交通管理事件通知單
    1份在卷可考，是本院就本件自有管轄權，合先敘明。
四、第按汽車駕駛人，行經有燈光號誌管制之交岔路口闖紅燈者
    ，處1,800 元以上5,400 元以下罰鍰，道路交通管理處罰條
    例第53條第1 項定有明文。又汽車駕駛人有前開第53條規定
    之情形者，除依該條處罰鍰外，並予記違規點數3 點，同條
    例第63條第1 項第3 款亦有明文規定。經查：
    (一)異議人於前揭時間，騎乘車牌號碼BP9-789 號重型機車行
      經上開違規地點路口後，嗣經原舉發機關警員駕車上前攔
      停，並以其有闖紅燈之違規事實依法製單舉發等情，有高
      雄市政府警察局舉發違反道路交通管理事件通知單、交通
      部公路總局臺中區監理所（臺中市監理站）裁決書各1 件
      在卷可稽，且為異議人所是認，故此部分事實，堪予認定
      。
    (二)異議人雖以前揭情詞置辯，然異議人於上開時、地騎車闖
      紅燈等情，業據證人即舉發員警王燈城於本院調查時具結
      證稱：伊於97年8 月19日下午某時許，因駕駛巡邏警車執
      行巡邏勤務，而沿後昌路由北向南行駛至該路與後昌路59
      0 巷交岔路口停等紅燈時，在紅燈號誌亮起約4 、5 秒後
      ，發現異議人以時速30至40公里之車速，騎車沿後昌路由
      南往北方向行駛至該路口，未經減速闖越紅燈，伊見狀就
      打開警示燈，並將車迴轉跟隨在異議人後方追去，因當時
      車流量較大，所以是開到較空曠的地方才攔停，攔停後伊
      即向異議人表示有見其在後昌路590 巷口闖紅燈，是為了
      維護其他用路人的安全才會尾隨一段距離才攔停；異議人
      闖紅燈時，距伊車位置約5-10公尺遠，而伊擔任交通警察
      約有24年，每月取締類似違規案件約4 、5 件等語明確（
      院卷第34-36 頁），本院衡酌證人之目睹距離、取締動機
      及注意力等情，及證人為執行交通勤務之專業警察人員，
      且曾執行相關勤務長達多年之經驗，堪認證人應無誤認或
      誤判之情形。並佐以上開證人與異議人間素昧平生，並無
      仇隙嫌怨乙情，亦據證人證陳在卷（院卷第36頁），且警
      員執行公務時，本身即受有行政懲處責任之監督，並其到
      庭尚經具結作證，更係以刑事責任擔保其證言之真實性，
      從而，證人上開證詞，應堪值採信。異議人辯稱其無闖紅
      燈之違規行為，並空言指稱證人在攔停現場所稱違規地點
      與罰單所載不一，而以此質疑證人證詞之憑信性等節，尚
      不足為採。
    (三)再者，本件異議人駕車行經有燈光號誌管制之交岔路口而
      闖紅燈之交通違規行為，如有監視錄影器錄影或拍照存證
      之物證資料，固可免除不必要之爭議，然除非當時值勤警
      員恰有錄影設備或得拍攝快速移動畫面之照相設備，否則
      要求值勤警員或舉發機關需緊急錄影或拍照後以此為證，
      未免與執行勤務之實況相悖，並難以實行，故於因無法及
      時攝影取證之情況下，如無其他證據顯示舉發員警有誤認
      或故意構陷之情事時，尚難以舉發員警無法提出其他證據
      佐證，即認其所述不可採信；而本件異議人前揭違規行為
      ，已據上開證人於本院到庭結證明確，異議人於此亦未能
      提出上開證人有誤認或故意構陷之具體事證，是本件縱無
      照片或其他證據可資佐證，亦難認原處分機關未盡舉證責
      任，而遽認原處分為不法。
    (四)綜上，異議人所辯各節均無不足為採，異議人於前揭時、
      地，騎車行經有燈光號誌管制之交岔路口闖紅燈之違規行
      為，堪予認定。
五、從而，原處分機關依道路交通管理處罰條例第53條第1 項、
    第63條第1 項第3 款、違反道路交通管理事件統一裁罰基準
    及處理細則所訂之違反道路交通管理事件統一裁罰基準表之
    規定，裁處異議人罰鍰1,800 元並記違規點數3 點，核無違
    誤，本件異議人之異議為無理由，自應將其異議駁回。
六、據上論斷，應依道路交通案件處理辦法第19條，裁定如主文
    。
中    華    民    國    98    年    1     月    12    日
                  交通法庭    法  官  蔣志宗
以上正本證明與原本無異。
如不服本裁定應於送達後5日內向本院提出抗告狀。
中    華    民    國    98    年    1     月    12    日
                              書記官  李崑良


司法院資訊處製作；財團法人民間司法改革基金會備份。
